臺灣臺北地方法院刑事判決　　　　　　93年度訴字第1282號
　　公　訴　人　臺灣臺北地方法院檢察署官
　　被　　　告　丙○○
　　指定辯護人　本院公設辯護人　曾德榮
上列被告因違反毒品危害防制條例案件，經檢察官提起公訴（93
年度偵字第11195號），本院判決如下：
    主  文
丙○○被訴販賣第二級毒品部分公訴不受理。
其餘被訴販賣第三級毒品部分無罪。
    理  由
一、公訴意旨略以：被告丙○○曾因公共危險罪案件，經本院於
    民國九十年七月三十日以八十九年度交易字第三五０號刑事
    判決判處有期徒刑四月，並於同年九月三日確定，甫於九十
    年十月十六日執行完畢；仍不知悛悔，明知ＭＤＭＡ、愷他
    命分別係毒品危害防制條例第二條第二項第二、三款之第二
    、三級毒品，不得販賣，竟於附表所示日期、地點，以每顆
    新臺幣（下同）二百五十元、每瓶七百元元之價格，販賣Ｍ
    ＤＭＡ、愷他命等物；嗣員警於九十三年六月十九日上午六
    時三十分許，依法搜索其上開居所，當場扣得十二瓶愷他命
    、十一顆ＭＤＭＡ等物，始被警查獲。因認被告涉有違反毒
    品危害防制條例第四條第二、三項之販賣第二、三級毒品罪
    嫌。
二、按犯罪事實應依證據認定之，無證據不得認定其犯罪事實；
    又不能證明被告犯罪或其行為不罰者，應諭知無罪之判決，
    刑事訴訟法第一百五十四條第二項第三百零一條第一項分
    別定有明文。又認定犯罪事實所憑之證據，無論其為直接或
    間接證據，在訴訟上之證明均須於通常一般之人均不致有所
    懷疑而得確信其為真實之程度，始得據為有罪之認定，倘其
    證明尚未達到此一程度而有合理之懷疑存在，以致無從形成
    對被告不利之確信時，依據罪疑利益歸於被告之法則，即應
    儘先為有利被告之判斷，不得徒憑主觀上之臆測遽行排除有
    利於被告之可能，最高法院七十六年度臺上字第四九八六號
    著有判例足參。又犯毒品危害防制條例第十條之罪者，檢察
    官應聲請法院裁定令被告入勒戒處所觀察、勒戒，其期間不
    得逾二月；觀察、勒戒後，檢察官依據勒戒處所之陳報，認
    受觀察、勒戒人無繼續施用毒品傾向者，應即釋放，並為不
    起訴之處分，毒品危害防制條例第20條第1、2項分別定有明
    文。再起訴之程序違背規定者，應諭知不受理之判決，刑事
    訴訟法第三百零三條第一款定有明文。
三、公訴意旨認被告涉犯上開罪嫌，無非以證人乙○○、甲○○
    於警詢之陳述，並有國防部憲兵司令部刑事鑑識中心九十三
    年九月八日（九三）宇鑑字第一一八一三號鑑驗通知書影本
    一份，扣案第二級毒品ＭＤＭＡ十一顆、第三級毒品愷他命
    十二瓶，被告為警查獲時所採集尿液之濫用藥物檢驗報告書
    一份，及證人乙○○、甲○○警詢時之錄音內容勘驗結果一
    份等可證為其主要論據。經查：
（一）本件扣案編號六之一深橘色藥丸二顆、六之二淺橘色藥丸
      十一顆、編號七深綠色藥丸三顆、編號八淺綠色藥丸十一
      顆中均含有第二級毒品ＭＤＭＡ成份，另編號一粉末十二
      瓶、編號三粉末一包、編號四之一白色粉末一包、編號四
      之二米色粉末一包則均含有第三級毒品愷他命成分，有國
      防部憲兵司令部刑事鑑識中心鑑驗通知書影本一份附卷可
      稽，而上開第二、三級毒品均係九十三年六月十九日六時
      三十分許，在臺北市中山區○○○路○段五九巷四五號十
      樓之十一被告丙○○住處所查獲，亦為被告所是認，並有
      搜索筆錄及扣押物品目錄表各一份在卷為憑，然此僅足以
      說明被告確有持有上開第二、三級毒品ＭＤＭＡ及愷他命
      之事實，而本案之重點應在於被告持有上開扣案毒品時，
      是否尚有起意販賣之意圖，亦即本罪之成立，以有積極證
      據證明被告持有該毒品時有販賣上開第二、三級毒品ＭＤ
      ＭＡ及愷他命之意圖為要件。
（二）然而，證人乙○○於本院審理中係結證稱：為警查獲當日
    　上午六、七時伊打電話給被告，詢問被告要交付伊之外國
      電子音樂ＤＶＤ是否燒錄好，並與被告約定在錢櫃ＫＴＶ
      處見面，在該處有等待被告另一名友人後再一起返回被告
      住處，之後警方進入搜索時因伊喝醉，對相關情形並不清
      楚，在警局時警員有告知伊被告之前的事，並將伊拉至小
      房間，說沒有伊的事，若配合就可以走，伊雖不記得是那
      位警員對伊如此說，亦無警員動手毆打伊，但伊斯時所陳
      述曾經向被告買過三次愷他命等語，係因為自己喝酒後神
      智不清，認為這樣說就可以馬上走，第一次至警局製作筆
      錄亦覺害怕，關於時間、數量、地點等亦是隨便講出，伊
      自己並未施用那些毒品，所述係向被告購買愷他命一事並
      不實在等語，且觀諸證人乙○○前於警詢時雖曾陳稱被查
      獲當日係擬向被告購買第三級毒品愷他命，並指出前曾於
      同年五月底、六月四日向被告購得第三級毒品愷他命共二
      瓶等語，然其斯時亦提及其在查獲前一日之同年六月十八
      日二十一時許曾施用第三級毒品愷他命，而其在本院審理
      中已否認有施用第三級毒品愷他命之行為，且徵諸其為警
      查獲時雖經採集尿液予以查證其有無施用第三級毒品愷他
      命之行為，然其後其並未因此涉嫌施用毒品一事為警移送
      ，有證人乙○○之臺灣高等法院被告前案紀錄表一份可按
      ，非惟可見其於本院審理中所稱未曾施用第三級毒品愷他
      命一事非無可能，且以此與其前於警詢時所述查獲前一日
      甫曾施用第三級毒品愷他命之陳述相互參照，其在警詢時
      所述亦難認與事實相符，則其前在警詢時所述包括曾向被
      告購得第三級毒品愷他命等情節是否確為搪塞而杜撰，亦
      非無疑，已難徒憑證人乙○○於警詢時顯有可疑且事後復
      翻異前詞之陳述，即為不利被告之認定。
（三）再以，證人甲○○於本院審理中係結證以：為警查獲當日
      凌晨五、六時，被告以電話約伊前往被告住處欲拿ＤＶＤ
      ，伊到達被告約定之住處樓下ＫＴＶ時，被告及證人乙○○均在場，但伊之前並不認識證人乙○○，伊當日只是要
      向被告拿ＤＶＤ，後來警員即入內搜索，在警詢時雖未被
      刑求，亦無警員對伊打罵，但因為第一次上警察局，想早
      點離開，又被警員帶至小房間要伊配合看著筆錄說，事實
      上伊並未施用毒品，亦未曾向被告購買搖頭丸或愷他命等
      語，而觀諸其前於警詢時所指述內容，初則提及伊所施用
      第三級毒品愷他命均係被告在其住處販售給伊，繼之稱如
      有人向被告購買ＭＤＭＡ或愷他命，都是約定在被告住處
      或其住處附近交易，但其後對所詢伊自己之前向被告購買
      之時間、地點、數量為何時，則又稱係於九十三年五月底
      ，在伊所上班酒店前（位於臺北市○○○路二八二號地下
      一樓），以每瓶六百元代價向被告購買愷他命三瓶，每顆
      二百元代價向被告購買五顆等語，對於所述被告平日交易
      地點或與伊交易處所等先後不同，關於為好奇曾向被告購
      買ＭＤＭＡ一事，其又稱事實上伊向被告所購買之ＭＤＭ
      Ａ後來已丟掉，伊從未施用過第二級毒品ＭＤＭＡ等語，
      甚且其斯時所稱在查獲當日有在被告住處施用第三級毒品
      愷他命一事，以其當時為警查獲時曾經採集尿液送驗，事
      後卻無因涉嫌施用第三級毒品愷他命一案遭移送等情，有
      臺灣高等法院被告全國前案紀錄表一份可按，其警詢時所
      自承施用第三級毒品愷他命行為竟無相關驗尿報告結果可
      供佐證，其前開警詢時所述者是否可信，容有可疑，遑論
      如前述，其在本院審理中經具結以擔保其證言之真實性後
      ，又稱實際上並無向被告購買毒品之情形，亦難認證人甲○○前開於警詢時尚有疑問之陳述，已足堪認被告確有何
      販賣第二、三級毒品ＭＤＭＡ、愷他命之行為，
（四）又以，被告前於警詢時雖曾自承係為賣出愷他命才販入扣
      案愷他命連同達五百五十四個之分裝空瓶，並有扣押物品
      目錄表一份可考，但偵查初訊時被告則改稱當時為賣出所
      販入者實為假毒品，於羈押訊問中又稱為賣出而販入，但
      仍稱當時販入有真、假毒品，且為此供述前又曾稱扣案毒
      品係為供己施用，足見對於所持有第三級毒品愷他命究竟
      曾否起意販賣或僅為供己施用一節，被告之供述前後有不
      一，而參諸扣案確有不含毒品成分之藥丸達五十六顆，有
      上開國防部憲兵司令部刑事鑑識中心鑑驗通知書影本一份
      在卷可按，反而與被告所稱有購入假毒品一事可互相參佐
      ，究竟被告前自承曾起意販賣毒品者係指真或假毒品，非
      無疑義，自亦難認徒憑被告之前尚非明確且前後反覆之供
      述內容，或扣案有空瓶一事，即足認被告有為販出第二、
      三級毒品ＭＤＭＡ或愷他命而予以販入，甚或於持有中有
      起意意圖販賣各該毒品等行為。至於扣案電子磅秤一臺以
      被告所稱係為供秤量所購入毒品重量等，本即有可能，分
      裝袋共一百五十六只或上開空瓶五百五十四瓶之數量雖多
      ，惟以該等物品並非貴重之物，各該數量亦與扣案第二、
      三級毒品ＭＤＭＡ或愷他命之數量所能分裝之份數有相當
      差距，亦不足據之謂被告持有各該物品一事足以佐證其有
      意圖販賣第二、三級毒品ＭＤＭＡ、愷他命等行為。
（五）甚且，以被告為警察查獲時所扣案物品中，亦包括愷他命
      吸食器一個，有該扣押物品目錄表一份可按，再參諸被告
      前確有施用第二級毒品ＭＤＭＡ之前科紀錄，該次查獲後
      亦經公訴人認被告有施用第二級毒品ＭＤＭＡ之行為，併
      同其前即因施用第二級毒品ＭＤＭＡ等行為而經本院裁定
      准許送觀察勒戒該案（臺灣臺北地方法院檢察署九十三年
      度毒偵字第一一八四號）經送觀察勒戒結果，認並無繼續
      施用毒品傾向，遂於九十三年十二月二十三日以該案與本
      案相同時查獲之施用第二級毒品ＭＤＭＡ行為（臺灣臺北
      地方法院檢察署九十三年度毒偵字第一二二四號）均為不
      起訴處分確定，業據本院調閱該案卷審核屬實，實難僅以
      上開情形即指已足推認而排除被告持有各該毒品係為供己
      施用之可能性，甚至在證人乙○○；甲○○均否認有向被
      告購買第二、三級毒品ＭＤＭＡ、愷他命，復查無其他被
      告所意供販賣對象之情形下，進而認其持有各該毒品有用
      以販賣之意圖。
（六）因之，公訴人所舉上開證據，其證明力尚未到達至通常一
      般之人均不致有所懷疑而得確信其為真實之程度，就被告
      是否有販賣意圖尚有相當且合理之懷疑存在，在別無其他
      積極證據足資佐證之情形下，尚難單憑被告持有上開數量
      之毒品或以上開空瓶、分裝袋等，即足推認被告確係意圖
      營利而購入（如為此種情形，即屬販賣毒品罪），或在購
      入之後，另萌販賣營利之意圖，而予以持有，就此尚僅堪
      認被告有單純持有上開扣案第二、三級毒品ＭＤＭＡ及愷
      他命等行為；進而，被告持有前揭第二、三級毒品ＭＤＭ
      Ａ及愷他命者既係為供己施用，迭經其於偵審中為供述，
      則以：
  １、關於被告被訴販賣第二級毒品ＭＤＭＡ部分，尚無從謂其
      所為有販賣或意圖販賣而持有第二級毒品ＭＤＭＡ等行為
      ，就所包含起訴屬低度行為之持有第二毒品ＭＤＭＡ行為
      部分，如前述，公訴人又以其於為警查獲當日及之前有施
      用第二級毒品ＭＤＭＡ等事實，併同上述前案所聲請由本
      院裁定將被告送觀察勒戒之處理結果，認被告並無繼續施
      用毒品傾向而一併為不起訴處分，有臺灣高等法院被告全
      國前案紀錄表及該不起訴處分書各一份可查，復據被告自
      承係謂供己施用使持有無訛，被告於本案持有第二級毒品
      ＭＤＭＡ之行為為低度行為，即應為該施用第二級毒品Ｍ
      ＤＭＡ之高度行為所吸收，為單純一罪關係，亦即本案被
      告持有第二級毒品ＭＤＭＡ者已包含於其施用該毒品之行
      為，自應依該施用第二級毒品ＭＤＭＡ之行為予以論處，
      然被告此施用第二級毒品ＭＤＭＡ之行為依毒品危害防制
      條例第二十條第二項前段規定，於被告經送觀察勒戒認無
      繼續施用毒品傾向後，應為不起訴處分，尚不得據以起訴
      論罪，公訴人此起訴範圍所包含之持有第二級毒品ＭＤＭ
      Ａ部分，仍屬違背上開法律規定，揆諸首揭規定意旨及說
      明，就此應諭知不受理之判決。
  ２、關於被告被訴販賣第三級毒品愷他命之部分，如前述，尚
      難認其有販賣或意圖販賣而持有第三級毒品愷他命等行為
      ，就為起訴範圍所包含屬低度行為之持有第三毒品愷他命
      部分，縱使如被告所述係為供己施用始持有，以施用或單
      純持有第三級毒品愷他命之行為均非毒品危害防制條例或
      其他刑事法律所規定應予處罰之行為，就此亦難認被告有
      何犯罪可言，依刑事訴訟法第三百零一條第一項前段規定
      ，此即應諭知被告無罪之判決，以示慎審。
四、另被告與本案相同之施用第二級毒品ＭＤＭＡ之行為，如前
    述經送觀察勒戒認無繼續施用毒品傾向後，係在本案於九十
    三年六月十日起訴後之九十三年十二月二十三日始由臺灣臺
    北地方法院檢察署檢察官以九十三年度毒偵字第一一八四、
    一二二四號為不起訴處分確定在案，有該不起訴處分書一份
    在卷供佐，尚非屬刑事訴訟法第三百零三條第四款所規定曾
    為不起訴處分後，違背刑事訴訟法第二百六十條規定再行起
    訴之情形（參照最高法院四十九年臺非字第四七號判例意旨
    ），附予敘明。
五、末就臺灣臺北地方法院檢察署檢察官以九十三年度偵字第一
    五四八八號、第一０九二九號分別認被告就之有與本案屬裁
    判上一罪關係而移送併辦之部分，前者以被告有涉嫌販賣第
    二級毒品大麻之行為，本與本案被告被訴之毒品種類不同、
    時間互異，而後者所指被告涉犯販賣第二、三級毒品ＭＤＭ
    Ａ及愷他命罪嫌者，與本案行為時間亦相隔約三月，且如上
    述，本案既已分別被告諭知被告不受理及無罪之判決，亦難
    認此二者與本案間有何裁判上一罪關係而得併予審理，自應
    均退回由檢察官另為適當處理，併此敘明。
據上論斷，依刑事訴訟法第三百零三條第一款、第三百零一條前
段，判決如主文。
本案經檢察官葉雅婷到庭執行職務。
中　　華　　民　　國　　94　　年　　6 　　月　　10　　日
                  刑事第十六庭　審判長　法  官  劉嶽承
                                        法  官  王幸華
                                        法  官  林麗真
右正本證明與原本無異。
如不服本判決，應於判決送達後十日內，向本院提出上訴狀。
                                        書記官  張汝琪
中　　華　　民　　國　　94　　年　　6 　　月　　13　　日
